臺灣臺南地方法院刑事判決
111年度易字第360號
公  訴  人  臺灣臺南地方檢察署檢察官
被      告  吳衍慶


上列被告因恐嚇等案件，經檢察官提起公訴 （111年度偵字第55
93號），本院判決如下：
    主  文
吳衍慶犯恐嚇危害安全罪，處拘役伍拾伍日，如易科罰金，以新
臺幣壹仟元折算壹日。
    事  實
一、吳衍慶與吳寶玉為鄰居（分別居住○○○市○○區○○里○○○街00號
    、臺南市○○區○○里○○○街00號），渠等住處之頂樓相鄰且設
    置水塔，而雙方前因故發生爭執、相處不睦。緣吳衍慶於民
    國111年1月8日因懷疑家中頂樓之水塔開關遭吳寶玉擅自關
    上，遂於同日16時20分許前往吳寶玉之住處前質問吳寶玉，
    其因不滿吳寶玉回應之態度，竟基於公然侮辱、恐嚇之犯意
    ，在上址門口大聲以「你娘機歪」、「幹你娘」等語辱罵吳
    寶玉，足以貶損吳寶玉之人格評價，並向吳寶玉恫稱：「你
    今晚免想出來啊...(聽不清楚)拎爸24小時伺候你。」、「
    幹你娘，...（聽不清楚）給我試試看，腳手打斷。」、「.
    ....(聽不清楚)，打乎死，幹。」等語（完整對話如附表）
    ，復持棍狀之物品敲擊上址之大門發出巨大聲響，而以此等
    加害生命、身體、自由之事，使吳寶玉心生畏懼，致生危害
    於安全。
二、案經吳寶玉訴由臺南市政府警察局歸仁分局報告臺灣臺南地
    方檢察署檢察官偵查起訴。
    理  由
壹、程序事項
一、被告主張：
(一)對於錄音蒐證譯文表、錄音檔光碟1片均不同意有證據能力
    。
(二)其餘證據均同意有證據能力（見本院卷第59至60頁）。
二、本院對證據能力之判斷：
(一)按刑事訴訟法上「證據排除原則」，係指將具有證據價值，
    或真實之證據，因取得程序違法，而予以排除之法則。且私
    人之監聽行為，無如國家機關之執行通訊監察，應依通訊保
    障及監察法規定聲請核發或補發通訊監察書等之法定程序及
    方式，故私人為保全證據所為之錄音、錄影，如非出於不法
    之目的及以違法手段取證，其取得之證據即難謂並無證據能
    力，而應予排除（最高法院98年度台上字第2513號判決要旨
    參照）。次按刑事訴訟程序所為通訊監察處分之取證行為，
    具有對人民隱私權等基本權干預之性質，通訊保障及監察法
    對此取證行為，設有程序規範與限制，俾使實施刑事追訴程
    序之公務員有法可循，並兼顧人民權益之保障。從事刑事追
    訴之公務員違反取證規範，從抑制違法偵查之觀點衡量，如
    不分情節，均容許該通訊監察所得資料作為證據使用並不適
    當，固有應否排除其證據能力之問題。惟此「證據排除原則
    」之適用，應僅限於有國家機關行為介入之對於人民之監聽
    行為而言；私人監聽之行為，並無公權力介入，則不與焉。
    依刑法第315條之1及通訊保障及監察法第29條第3款規定「
    監察者為通訊之一方，而非出於不法目的者，不罰」之規範
    目的，通訊之一方私自錄音之取證行為，如非出於不法目的
    ，不惟在刑罰規範上屬於阻卻違法之事由，且因屬通訊一方
    基於保全證據之必要所實施之作為，並無國家機關行為之介
    入，當非通訊保障及監察法所規範之行為，要無先聲請令狀
    許可之問題，自亦不發生有類似公務員違法偵查取得證據之
    情形，其所取得之證據應有證據能力（最高法院97年度台上
    字第560號判決要旨參照）。經查，本件證人黃莉蓁所提供
    其母吳寶玉與被告對話之錄音光碟，既無國家機關行為之參
    與，揆諸上開說明，自不生是否經由法定程序所取得證據之
    適法性問題；又係證人黃莉蓁係為保全本案犯罪事證，難謂
    係出於不法之目的，自無證據排除原則之適用。又依上開錄
    音內容觀之，顯係就案發現場對話之錄音，並無何人以脅迫
    、利誘及誘導之方式，取得被告之錄音，當非屬私人間不法
    取證。復經本院勘驗錄音光碟之對話內容與卷附譯文大致相
    符，本院並製有勘驗筆錄在卷可稽（見本院卷第61至62頁）
    ，應認該錄音光碟有證據能力，故此部分譯文以本院勘驗筆
    錄為準，本院於審判期日調查證據時，並已踐行向當事人提
    示上揭於本院準備程序勘驗本案錄音光碟所製作之勘驗筆錄
    等程序，既經合法調查，自有證據能力。被告認上開錄音無
    證據能力云云，容有誤會。
(二)本案判決所引用其他具傳聞性質之各項證據資料（不含前開
    證據能力爭執部分），因檢察官、被告於本院審理中均未聲
    明異議，本院審酌該等證據資料作成之情況，核無違法取證
    或其他瑕疵，且與待證事實有關連性，認為適當得為證據，
    依刑事訴訟法第159條之5規定，均有證據能力。
二、又本院所引之非供述證據部分，經查並非違法取得，亦無依
    法應排除其證據能力之情形，應有證據能力。　　
貳、實體部份：
一、訊據被告固供認其與告訴人吳寶玉為鄰居，渠等住處之頂樓
    相鄰且設置水塔，而雙方前因故發生爭執、相處不睦。被告
    於民國111年1月8日因懷疑家中頂樓之水塔開關遭吳寶玉擅
    自關上，遂於同日16時20分許前往告訴人吳寶玉之住處前質
    問吳寶玉，其與吳寶玉之爭執內容如附表，其有說「你娘機
    歪」、「幹你娘」、「你今晚免想出來啊...(聽不清楚)拎
    爸24小時伺候你。」、「幹你娘，...（聽不清楚）給我試
    試看，腳手打斷。」、「.....(聽不清楚)，打乎死，幹。
    」，有持棍狀之物品敲擊門發出巨大聲響等事實，惟矢口否
    認恐嚇、公然侮辱等犯行，辯稱：一開始我去按他們家電鈴
    都沒有人回應，我敲我家鐵門的時候，她就很大聲跟我發生
    爭執。我沒有指名道姓，我是在我家車庫講的。我24小時等
    她，以免她又來關我家的水塔開關。今晚不要出來就是不要
    從頂樓出來關我家開關。「幹你娘」是口頭禪，我也沒有指
    名道姓。我在我家車庫說：誰再關我家水塔開關，我就打斷
    誰的手腳云云。經查：
(一)被告與告訴人吳寶玉為鄰居，渠等住處之頂樓相鄰且設置水
    塔，而雙方前因故發生爭執、相處不睦。被告於民國111年1
    月8日因懷疑家中頂樓之水塔開關遭吳寶玉擅自關上，遂於
    同日16時20分許前往告訴人吳寶玉之住處前質問吳寶玉，其
    與吳寶玉之爭執內容如附表所示，被告有說「你娘機歪」、
    「幹你娘」、「你今晚免想出來啊...(聽不清楚)拎爸24小
    時伺候你。」、「幹你娘，...（聽不清楚）給我試試看，
    腳手打斷。」、「.....(聽不清楚)，打乎死，幹。」，有
    持棍狀之物品敲擊門發出巨大聲響等事實，為被告所坦認，
    核與證人即告訴人吳寶玉於警詢及偵查中證述之情節大致相
    符（警卷第7-9頁、偵卷第21-22頁、），並經證人即告訴人
    之女兒黃莉蓁、證人即告訴人之夫黃金上於偵查中證述明確
    （偵卷第57-59頁），並有錄音光碟1片、於本院準備程序時
    勘驗本案錄音光碟所製作之勘驗筆錄在卷可憑（本院卷第61
    -62頁），上開事實，先可認定。
(二)本案被告與告訴人對話之內容如附表所示，證人即告訴人吳
    寶玉於警詢時證稱：我於111年1月8日16時20分在我家，聽
    到我鄰居他兒子拿工具在敲我家的鐵門，要叫我出去，說我
    之前關他們家的熱水，我說你拿棍子我怎麼敢出去，他就說
    ：「幹你娘」，「如果我們出去；我就要把你捫手腳打斷」
    ：他就斷斷續讀敲到（8)日18時30分左右才結束，我們被嚇
    得不敢出門，覺得心生畏懼等語（警卷第7-9頁）。於偵查
    中證稱：是我女兒黃莉蓁在房間內錄音的，因為距離很遠，
    所以聲音比較小。吳衍慶在我家門口講的。他一直敲我們家
    的鐵門、說三字經，叫我、我先生、我女兒都不要出去，如
    果出去就打斷我們的手腳，當時我、我先生、我女兒都在裡
    面等語（偵卷第21-22頁）。證人即告訴人之女兒黃莉蓁於
    偵查中證稱：我只有聽到，我沒有看到，當時我人在二樓的
    房問，吳衍慶一直按門鈴，一直辱罵「幹你娘」與「幹你娘
    機歪」，還有說「如果我們家的人出去，我就要把你們的手
    腳打斷」，他有在一樓拿棍子敲打我們的鐵門。我當下有錄
    音，是在我房間內錄音，我拿手機錄音，因為距離離較遠，
    所以聲音較小聲。我們一開始報案，是報偷竊與堵門，後來
    才想到可以報恐嚇與妨害名譽，所以才拖了二個禮拜等語（
    偵卷第57-59頁）。證人即告訴人之夫黃金上於偵查中證稱
    ：吳衍慶當時辱罵「幹你娘」與「幹你娘機歪」，還有說「
    如果我們家的人出去，我就要把你們的手腳打斷」，他還有
    拿棍子之類的東西敲鐵門，當時我們人在裡面，門是關上的
    ，吳衍慶在外面喊、敲我們的門等語（偵卷第57-59頁）。
    互核上開證人黃莉蓁、黃金上就被告於上開時間至上開住處
    外，拿棍子敲打住處的鐵門，並說要將手腳打斷等節所述一
    致，亦與附表所示錄音內容大致相符，且其等既於偵查中，
    均經具結以擔保其證言之憑信性，實無甘冒偽證罪之風險，
    虛編不實事項以誣陷被告之必要，是上開證人前揭證述內容
    ，應可採信。
(三)按刑法第305條之罪，僅以受惡害之通知者心生畏懼而有不
    安全之感覺為已足，不以發生客觀上之危害為要件（27年4
    月17日最高法院27年度決議㈠意旨參照）；亦即該條所謂之
    加害，不須果有加害之事，亦不必真有加害之意。再恐嚇罪
    之通知危害方法，並無限制，除以積極明示之言語舉動外，
    凡以其他足使被害人理解其意義之方法或暗示其如不從，將
    加危害而使被害人心生畏怖者，均應包括在內。而被告對告
    訴人所稱如事實欄一、所示之言語，在社會通念上亦係不善
    並具有濃厚警告意味之語句，含有將加害於告訴人之生命、
    身體、自由之意思，亦屬告知將來可能對告訴人不利之表示
    。又衡之常情，一般人面對前述威嚇時，通常均會產生行為
    人可能進一步採取實害行為等害怕、畏怖之心理壓力，擔憂
    自己之人身安全遭受危害而恐懼不安；況被告係在與告訴人
    吳寶玉爭執有無關水時為上開行為及話語，其對話之對象即
    為告訴人吳寶玉，其內容足使聽者感受心理上之壓力、不安
    ，由此益徵告訴人證述伊因此感到畏懼等語，實與常情無違
    ，確屬可信。從而，被告上開所為客觀上顯屬以加害生命、
    身體、自由之事恐嚇告訴人之行為，且足使告訴人心生畏懼
    ，致生危害於告訴人之安全甚明。
(四)另按刑法上之公然侮辱罪，祗須侮辱行為足使不特定人或多
    數人得以共見共聞，即行成立。又「侮辱」係以使人難堪為
    目的，直接以言語、文字、圖畫或動作，表示不屑、輕蔑或
    攻擊之意思，足以對於個人在社會上所保持之人格及地位，
    達貶損其評價之程度。查本案被告在雙方就有無關水之事爭
    執時，口出「你娘機歪講不聽」、「幹你娘」，核屬無端謾
    駡，客觀上已足生毀損他人名譽之事。又被告行為之發生地
    點為本案住處，被告與告訴人住處外即為人車往來之道路，
    此有被告提出被告與告訴人住處外觀照片2張可參（見本院
    卷第43至45頁），被告於本院審理時自承：我很大聲，她也
    很大聲，所以馬路上都聽的到等語（見本院卷第100頁），
    而被告與告訴人住處外之馬路，路過民眾均能聽到被告前揭
    話語之聲音，足見被告前揭口出「你娘機歪講不聽」、「幹
    你娘」時已處於足使不特定人得以共見共聞之狀態無疑，自
    與「公然」之構成要件相符。又「你娘機歪」、「幹你娘」
    等詞，在社會通念及口語意義上，已含有輕侮、鄙視對方之
    意，足使證人吳寶玉在精神上、心理上感覺難堪，並貶抑證
    人吳寶玉在社會上之評價，而為侮辱證人吳寶玉之言論無誤
    。本院權衡本案個人名譽之保護以及自我表現言論自由保障
    之基本權利兩相衝突之情，認該等因情緒發洩而以前揭形式
    侮辱他人之自我表現當予適度之退縮，是以就被告此部分行
    為予以刑罰之評價，尚未逾憲法第23條所定之必要程度。
(五)被告為智識健全之成年人，理應知悉其所為「你娘機歪」、
    「幹你娘」等詞，足以貶損證人吳寶玉之人格及社會評價，
    且應知悉如事實欄所示（除前開侮辱性言詞以外）之言詞或
    舉動，足使證人吳寶玉因此心生畏懼，猶執意為之，主觀上
    當有公然侮辱、恐嚇之故意。被告空言辯稱前揭「你娘機歪
    」、「幹你娘」為其口頭禪；其沒有指名道姓云云，顯為卸
    責之詞，實非可採。
(六)綜上所述，本件事證已臻明確，被告辯詞不足採信，被告上
    開犯行洵堪認定，應予依法論科。
三、論罪科刑：
(一)核被告吳衍慶所為，係犯刑法第309條第1項之公然侮辱罪及
    同法第305條之恐嚇危害安全罪。被告於同一日以附表所示
    言詞或舉動多次辱罵、多次恐嚇證人吳寶玉之行為，係於密
    切之時間、同一地點實施，且侵害相同法益，主觀上應係出
    於同一犯意所為，依一般社會健全觀念，係數舉動之接續行
    為，應各論以接續犯之一罪。另被告以事實欄所載之言詞，
    侮辱及恐嚇證人吳寶玉，顯係出於同一意思決定為之，為免
    過度評價被告犯行，應認被告係以一行為觸犯公然侮辱、恐
    嚇危害安全等數罪名，為想像競合犯，應依刑法第55條前段
    規定，從一重之恐嚇危害安全罪處斷。
(二)起訴書固漏載被告尚有以「你今晚免想出來啊...(聽不清楚
    )拎爸24小時伺候你。」、「打乎死」等言詞恐嚇證人吳寶
    玉之行為，然此等部分因與事實欄「幹你娘，...，腳手打
    斷。」經起訴部分，有接續犯之一罪關係或裁判上一罪之關
    係，均為起訴效力所及，本院應併予審理，附此敘明。
(三)爰以行為人之責任為基礎，審酌被告本應以理性、和平之手
    段解決紛爭，詎其捨此不為，率以前述方式侮辱、恫嚇證人
    吳寶玉，使證人吳寶玉感到畏懼，並足以貶損證人吳寶玉之
    人格及社會評價，顯見被告欠缺尊重他人之觀念，所為實有
    不該，其犯罪之動機、手段及情節、未獲告訴人諒解之客觀
    情形，被告前未曾受刑之宣告，素行尚佳，此有臺灣高等法
    院被告前案紀錄表1份在卷可稽；並衡酌被告自陳學歷為高
    職畢業，職業為工廠技術員，要撫養2名子女，與媽媽、妹
    妹、兩個小孩同住之家庭生活狀況等一切情狀，量處如主文
    所示之刑，並諭知易科罰金之折算標準。
據上論斷，應依刑事訴訟法第299條第1項前段，刑法第305條、
第309條第1項、第41條第1項前段，刑法施行法第1條之1第1項，
判決如主文。
本案經檢察官王宇承提起公訴，檢察官洪欣昇到庭執行職務
中　　華　　民　　國　　111 　年　　7 　　月　　25　　日
　　　　　　　　　刑事第十三庭  法　官　王惠芬
以上正本證明與原本無異
如不服本判決應於收受本判後20日內向本院提出上訴書狀，並應
敘述具體理由。其未敘述上訴理由者，應於上訴期間屆滿後20日
內向本院補提理由書狀（均須按他造當事人之人數附繕本）「切
勿逕送上級法院」。
  　　　　　　　　　　　　　　　書記官　陳杰瑞
中　　華　　民　　國　　111 　年　　7 　　月　　26　　日
附錄所犯法條：
刑法第305條
以加害生命、身體、自由、名譽、財產之事恐嚇他人，致生危害
於安全者，處2年以下有期徒刑、拘役或9千元以下罰金。
中華民國刑法第309條第1項
公然侮辱人者，處拘役或九千元以下罰金。
附表
時間 勘驗內容 03：02 (撞擊聲) 03：09 男：你今晚免想出來啊...(聽不清楚)拎爸24小時伺候你。 03：20 女：那和你(台語音為嘎林)老母那個番婆，你講，你講講不聽嘛！ 03：25 男：講不聽，你娘機掰講不聽。 03：28 女：你老母講不聽，講不聽，講會聽會這樣？ 03：32 男：ㄏㄚˋ 03：33 (撞擊聲) 03：41 男：拎爸24小時伺候你啊！ 03：43 女：什麼伺候。 03：45 男：怎麼樣？ 03：47 男：幹你娘，（聽不清楚）給我試試看，腳手打斷。 03：52 女：我不會走到你家。 03：53 男：ㄏㄚˋ 03：55 男：阿不然妳為什麼走去那邊關水啦？ㄏㄚˋ？鬼關的嗎？ 04：02 女：我不會走到你家啦。 04：04 男：要走到.....(聽不清楚) 04：08 男：.....(聽不清楚)，打乎死，幹。 05：30 (撞擊聲2聲) 07：24 (撞擊聲3聲)